【裁判字號】    95,訴,640
【裁判日期】    950818
【裁判案由】    偽造文書
【裁判全文】
臺灣臺北地方法院刑事判決        九十五年度訴字第六四０號
公  訴  人  臺灣臺北地方法院檢察署檢察官
被      告  丙○○
選任辯護人  陳殷朔律師
上列被告因偽造文書案件，經檢察官提起公訴（九十五年度調偵
續字第五號），本院判決如下：
    主  文
丙○○共同連續行使偽造私文書，足以生損害於公眾及他人，處
有期徒刑伍月，如易科罰金，以銀元參佰元即新臺幣玖佰元折算
壹日。
附表所示之偽造印章、偽造印文及偽造署名均沒收。
    事  實
一、丙○○因知悉丁○○（原名陳祖烈）在大陸地區擁有中國南
    方航空公司（下稱南航）機票代理權，即由丙○○提供資金
    ，與丁○○於民國八十八年十二月二十二日成立興國旅行社
    股份有限公司（原設臺北市松山區○○○路○段三九九號八
    樓，下稱興國旅行社），並由丁○○擔任興國旅行社董事長
    ，負責取得南航機票交由興國旅行社在臺銷售，丙○○則擔
    任興國旅行社董事。然至九十年間，丙○○與丁○○即因興
    國旅行社與南航機票款項之帳目彙算而多所爭執，嗣於九十
    年十一月十九日興國旅行社召開臨時董事會時，丁○○即當
    場表示因興國旅行社積欠南航票款，而致其個人失信於南航
    ，而有為難之處，乃辭去興國旅行社董事長，並經由該次出
    席會議之董事決議通過丁○○辭去董事長之議案，但因丙○○與丁○○嗣後仍因南航機票款項帳目並無共識，而未能辦
    理興國旅行社董事長之職務交接。
二、詎丙○○與乙○○（未據起訴）明知丁○○多次表明須待興
    國旅行社清償積欠南航票款後始願辦理董事長職務交接，竟
    共同基於偽造私文書復持以行使及使公務員登載不實之概括
    犯意連絡，先推由乙○○在臺灣地區不詳地點，利用不知情
    之成年人偽造附表編號一號所示之「陳祖烈」之印章一枚後
    ，在未依據公司法規定由興國旅行社董事會召集臨時股東會
    ，且未通知興國旅行社股東丁○○、陳凱參加興國旅行社股
    東臨時會之情形下，即於九十一年八月十日上午，在興國旅
    行社會議室，逕自召開股東臨時會，由丙○○自任主席，提
    案修改章程及改選董監事，並明知股東丁○○、陳凱並未受
    通知開會且未出席該次會議，竟仍將「出席股東計七人，股
    數計捌拾萬股，全體股東計七人，已發行股份總計捌拾萬股
    ‧‧‧全體出席股東無異議照案通過修改章程案，改選董監
    事結果由丙○○等三人當選董事」之不實事項，推由乙○○
    利用不知情之記帳業者甲○○記載於興國旅行社九十一年八
    月十日臨時股東會議事錄上，用以表示興國旅行社合法召開
    臨時股東會，以及全體股東均出席會議並為上開決議之意思
    表示後，連續為下列行為：
（一）乙○○分別於九十一年八月十三日、同年九月十八日（起
      訴書誤載為同年月十九日，併予更正），交付附表編號一
      號所示之偽造印章予不知情之甲○○，利用甲○○偽造附
      表編號二、三號所示「陳祖烈」之印文及署名於「旅行社
      變更登記申請書」上，而偽造「旅行社變更登記申請書」
      ，再委託甲○○持該「旅行社變更登記申請書」、上開股
      東臨時會議事錄及其他文件，向交通部觀光局申請代表人
      、董事、監察人、公司章程、地址、公司印鑑、代表人印
      鑑等變更登記而行使之，使不知情之交通部觀光局承辦公
      務員依據上開資料，登載於旅行業變更登記事項表上，均
      足以生損害於丁○○及交通部觀光局對於旅行社資料管理
      之正確性。
（二）乙○○復於九十一年十月四日，再交付附表編號一號所示
      偽造印章予不知情之甲○○，利用甲○○偽造附表編號四
      號所示之「陳祖烈」印文於「公司變更登記申請書」上，
      而偽造「公司變更登記申請書」，進而委託甲○○持該「
      公司變更登記申請書」、上開登載不實之股東臨時會議事
      錄等文件，向臺北市政府建設局商業管理處辦理遷址、改
      選董事、監察人、改選董事長、修改章程、公司印鑑變更
      登記等變更登記而行使之，使不知情臺北市政府建設局商
      業管理處之承辦公務員依據上開資料，登載於公司變更登
      記事項表上，足以生損害於丁○○及臺北市政府建設局商
      業管理處對於公司登記事項管理之正確性。
三、嗣於九十一年十月九日，丁○○接獲交通部觀光局業務科電
    話通知領取興國旅行社「換發旅行業執照」，經丁○○追查
    後，始知上情。
四、案經丁○○訴由臺灣臺北地方法院檢察署檢察官偵查起訴。
    理  由
甲、程序部分
    按檢察官職司追訴犯罪，就審判程序之訴訟構造言，檢察官
    係屬與被告相對立之當事人一方，偵查中對被告以外之人所
    為之偵查筆錄，或被告以外之人向檢察官所提之書面陳述，
    性質上均屬傳聞證據。自理論上言，如未予被告反對詰問、
    適當辯解之機會，一律准其為證據，似有違當事人進行主義
    之精神，對被告之防禦權亦有所妨礙；然而現階段刑事訴訟
    法規定檢察官代表國家偵查犯罪、實施公訴，必須對於被告
    之犯罪事實負舉證之責，依法其有訊問被告、證人及鑑定人
    之權，證人、鑑定人且須具結，而實務運作時，偵查中檢察
    官向被告以外之人所取得之陳述，原則上均能遵守法律規定
    ，不致違法取供，其可信性極高，為兼顧理論與實務，乃於
    修正刑事訴訟法時，增列第一百五十九條之一第二項，明定
    被告以外之人（含被害人、證人等）於偵查中向檢察官所為
    陳述，除顯有不可信之情況者外，得為證據（最高法院九十
    三年度台上字第二三九七號判決參照）。查本案證人丁○○
    、乙○○、陳凱、甲○○於偵查中之證述內容，均無顯不可
    信之特別情形，且其等之證述，復均係具結後始行作證，有
    該等證人之結文在卷可稽（見九十四年偵續字第一四七號卷
    第一０七頁、九十五年調偵續字第五號卷第二八至三十頁）
    ，足資擔保應無編織誣陷被告之疑，從而揆諸前開法文及最
    高法院判決意旨，上開供述自有證據能力，合先敘明。
乙、實體部分
一、訊據被告雖坦承成立興國旅行社後由告訴人擔任董事長，及
    於九十一年八月十日上午，在興國旅行社會議室自任主席，
    召開股東臨時會，提案修改章程及改選董監事，並於開會後
    由乙○○委請甲○○製作興國旅行社臨時股東會議事錄，送
    回興國旅行社予乙○○後，再由乙○○委託甲○○於前揭時
    間，分別持上開變更登記申請書、股東臨時會議事錄及其他
    文件，向交通部觀光局、臺北市政府建設局商業管理處辦理
    各項變更登記之事實，惟矢口否認有何偽造私文書復持以行
    使及使公務員登載不實之犯行，並辯稱：告訴人在九十年十
    月十九日開會時已經辭去董事長職務，但是因為興國旅行社
    帳目沒有搞清楚，所以延至九十一年十月四日才辦理興國旅
    行社公司負責人變更登記，伊只負責召開九十一年八月十日
    之臨時股東會，該次會議告訴人確有出席，另名股東陳凱雖
    未親自出席，但有委任代理人出席，該次臨時股東會議事錄
    並無記載不實，而興國旅行社之公司大、小章是另由乙○○
    保管，且申請辦理各項變更登記也是由乙○○委請甲○○辦
    理，與伊無關，係因變更登記申請依規定仍須蓋用原負責人
    即告訴人印章，才蓋用告訴人之私章於申請書上，則告訴人
    既已辭職，於申請書上蓋用告訴人私章亦不生損害於告訴人
    云云。經查：
（一）告訴人原為興國旅行社董事長，嗣因被告檢具興國旅行社
      九十一年八月十日臨時股東會議事錄，載明全體股東出席
      並全體同意修改章程及改選董監事後，由乙○○委託甲○○於九十一年八月十三日、同年九月十八日向交通部觀光
      局、另於九十一年十月四日向臺北市政府建設局商業管理
      處，分別辦理前揭變更登記之事實，業據被告自承：申請
      都是請甲○○辦理，都是由伊與乙○○與甲○○接洽等語
      在卷（見九十四年偵續字第一四七號卷第一０五頁），核
      與證人即記帳業者甲○○證稱：伊有幫興國旅行社申請交
      通部觀光局及臺北市政府建設局九十一年十月四日公司變
      更登記，興國旅行社九十一年八月十日上午（臨時）股東
      會、下午董事會、九十一年九月十五日董事會會議記錄草
      稿，都是興國旅行社傳過來的，所需文件都是向乙○○索
      取，所有登記的印章都是由乙○○提供，變更登記申請書
      上面的印章是伊蓋的，臨時股東會的會議紀錄，是伊把會
      議紀錄打出來，送回興國旅行社，會議紀錄也是乙○○提
      供給伊，（辦理登記的）會議記錄伊跟被告確認有送過去
      ，變更登記申請書上面的印章是伊蓋的，變更登記申請書
      也是伊打字的等語相符（見本院卷第四九至五二頁、九十
      五年調偵續字第五號卷第二四頁），並有興國旅行社之經
      濟部公司執照、臺北市營利事業登記證、交通部旅行業執
      照及公司基本資料查詢表（見九十二年他字第五０二九號
      卷一第十六至二十、一二０、一二一頁）、興國旅行社九
      十一年八月十日臨時股東會議事錄（見九十一年他字第六
      六四０號卷第九頁）、交通部觀光局九十五年二月二十日
      觀業字第０九五０００三三四五號函附興國旅行社九十一
      年八月十三日、同年九月十八日變更登記申請資料等在卷
      可稽（見九十四年偵續字第一四七號卷第一一０至一三三
      頁），復據本院調取興國旅行社公司登記卷宗核閱無訛。
（二）次查，告訴人於九十年十一月十九日興國旅行社召開臨時
      董事會時，告訴人當場表示因興國旅行社積欠南航票款，
      而致其個人失信於南航，而有為難之處，乃辭去興國旅行
      社董事長，並經由該次出席會議之董事決議通過丁○○辭
      去董事長之議案，有興國旅行社九十年十一月十九日臨時
      董事會會議紀錄及出席簽到簿在卷可佐（見本院卷第一０
      九、一一０頁），而雖告訴人於偵審中均證述伊並未於該
      次董事會辭職云云，惟審酌告訴人業已就出席該次臨時董
      事會之經過，具結證述：九十年十一月十九日下午三時三
      十分臨時董事會伊有參加，簽到簿上是伊的簽名，該次會
      開很久‧‧‧九十年十一月十九日臨時董事會會議紀錄內
      有伊手寫的增刪字跡，當時伊可能有提到那董事長由你們
      來做（見本院卷第五五頁、第一０五頁背面九十二年他字
      第五０二九號卷一第八九頁、卷二第五八頁、九十三年調
      偵字第四二九號卷第二二頁）、伊說過身兼大陸興國航空
      公司與興國旅行社董事長，你們這樣伊很難做事，伊到底
      要說誰對誰不對，伊當時是說等到你們把票款還清，不再
      欠債之後，要換董事長伊不反對等語詳實（見本院卷第五
      五、五六頁、一０五頁背面），復佐以興國旅行社九十年
      十一月十九日下午三時三十分之臨時董事會會議紀錄上，
      確有告訴人前後三次親自手寫之增刪修改筆跡（見九十二
      年他字第五０二九號卷二第四一至四三頁），而該三次臨
      時董事會會議紀錄之草稿，雖就出席人員之發言摘要略有
      差異，但三紙草稿均明確記載該次董事會決議為「通過董
      事長請辭案」，而告訴人歷次修改均未就該次決議結論有
      何異議，且參照告訴人亦不否認曾於會議中陳述董事長換
      人做等語，按興國旅行社與時任董事長之告訴人間，乃係
      屬民法委任關係（公司法第一百九十二條第三項規定參照
      ），而依據民法第五百四十九條第一項之規定，委任契約
      之任何一方
      當事人，本得隨時終止委任契約，從而興國旅行社之董事
      長即告訴人，既已向該公司之意思決定機關即董事會，表
      示辭去董事長職務，即屬合法終止委任契約，故告訴人於
      九十年十一月十九日即已辭去董事長職務之事實，同堪認
      定。
（三）另查，被告雖辯稱：告訴人確有親自出席九十一年八月十
      日臨時股東會云云，而證人乙○○雖亦附和被告前揭辯解
      而證稱：告訴人九十年間就辭去公司負責人，那時有開股
      東會（按應係董事會），告訴人有辭職，應該有會議資料
      ，因為當初有帳目不清楚牽扯還在協調，告訴人還是掌握
      公司的財務，所以沒有馬上改選，拖到後來才去辦登記，
      九十一年八月十日公司臨時股東會在松江路舉行，伊有參
      加，當天除了陳凱沒有參加派侯小姐代表，陳凱部分由侯
      小姐簽名，其餘都有參加，是被告通知伊當天要開會，股
      東開完會後叫伊處理股東會的事宜等語（見本院卷第三七
      至四十頁），惟告訴人並未出席該次臨時股東會之事實，
      業據證人即告訴人證述：伊自八十八年十二月起就擔任興
      國旅行社負責人，直到九十一年十月間經交通部觀光局通
      知，伊才知道興國旅行社負責人已經變更，九十一年十月
      四日變更登記申請書上不是伊的章，伊沒有同意要變更董
      事長，伊沒有參加九十一年八月十日上午的臨時股東會，
      被告也沒有通知要開會‧‧‧九十一年八月間除假日外，
      伊每天都去興國旅行社松江路辦公室上班，辦公室約五、
      六十坪大，九十一年八月十日在松江路辦公室如果有開臨
      時股東會，伊不可能不知道，興國旅行社用印都是由乙○○負責，乙○○從來沒有告知伊公司的大小章遺失，要去
      重刻，伊也不知道公司大小章有重刻等語綦詳（見本院卷
      第五三、五四、五七至五九頁、九十四年偵續字第一四七
      號卷第一０四、一０五頁），核與證人陳凱具結證述：伊
      沒有參加九十一年八月十日臨時股東會，伊完全狀況外，
      伊也沒有收到開會通知等情一致（見九十五年調偵續字第
      五號卷第二三頁），且與證人乙○○證述：九十一年八月
      十日臨時股東會開會沒有通知陳凱等語相符（見本院卷第
      四四頁），故被告與乙○○利用甲○○於九十一年八月十
      日臨時股東會議事錄上記載「出席股東計七人，股數計捌
      拾萬股，全體股東計七人，已發行股份總計捌拾萬股‧‧
      ‧全體出席股東無異議照案通過修改章程案，改選董監事
      結果由丙○○等三人當選董事」等內容顯非實在。另衡諸
      告訴人雖於九十年十一月十九日臨時董事會請辭董事長職
      務，然仍因南航機票款項尚未彙算釐清，而不願交接董事
      長職務，而證人乙○○亦就當時與告訴人之相處狀況證述
      ：從興國旅行社成立，伊就負責財務，所有股東及公司大
      小章都由伊的財務部保管，告訴人的公司銀行開戶大小章
      亦由伊保管，告訴人因與被告發生爭執，而取回公司銀行
      大小章將公司資金凍結，告訴人取回公司大小章的時間是
      九十年間，告訴人取回公司大小章的時候，伊人在大陸，
      告訴人是向會計小姐取回印章，告訴人取回公司銀行大小
      章後沒有交還給伊等語無訛（見本院卷第四七至四九頁）
      ，顯見告訴人於九十年底至九十一年間，均因機票款項而
      與被告及乙○○爭執甚鉅而相處不睦，告訴人並多次表達
      須待興國旅行社清償積欠南航票款始願辦理交接，告訴人
      更因而取回興國旅行社之銀行開戶大小章，則由該時期告
      訴人與被告及乙○○之關係以觀，足認被告辯稱：九十一
      年八月十日臨時股東會告訴人有親自出席且同意修改章程
      及改選董監事云云，尚與事實有間，要難信實。
（四）繼查，興國旅行社係屬股份有限公司組織，依據公司法第
      一百七十一至一百七十三條及第一百八十二條之一規定，
      臨時股東會由董事會或由股東以書面請求董事會召開，並
      須於開會前十日通知各股東，且應載明召集事由。然被告
      並未依循上開由董事會召集臨時股東會之合法程序，且未
      通知告訴人及陳凱即逕自召開臨時股東會，即自行以興國
      旅行社名義製作臨時股東會議事錄，用以表示興國旅行社
      合法召集臨時股東會並由全體股東出席且作成決議之意思
      表示，是該紙臨時股東會議事錄，係屬偽造私文書之理甚
      明。
（五）復查，附表所示之印章及印文之製作經過，業據證人乙○○證述：興國旅行社於八十八年成立就到職，伊在興國旅
      行社擔任財務總監，伊除了負責財務工作外，公司開會及
      瑣碎事宜都由伊辦理，九十一年八、九月間伊有交代會計
      師（按即甲○○）替興國旅行社向交通部觀光局及臺北市
      商業管理處辦理變更董事長登記‧‧‧甲○○辦理變更登
      記需要的資料就向伊拿，公司原來辦理登記的大小章沒有
      找到，不知道放在哪裡，伊口頭向所有的股東報告後，由
      伊去重刻公司大章及告訴人的印章，伊在九十一年八月份
      左右有向告訴人說原來的印鑑不見了，要變更要重新刻，
      告訴人就叫伊去刻云云（見本院卷第三七、三八、四四至
      四七頁），惟告訴人與被告及乙○○於九十一年間相處不
      睦，業如前述，且告訴人更取回興國旅行社銀行大小章自
      行保管，衡情告訴人應無授權乙○○自行代刻附表編號一
      號所示印章之可能，是證人乙○○證述告訴人曾授權代刻
      附表編號一號所示印章乙節，要屬避重就輕之詞，故被告
      與乙○○因認告訴人已辭去董事長職務，然告訴人又因票
      款爭執而不願交接相關業務，且取回興國旅行社銀行大小
      章自行保管，被告與乙○○為貪圖便利，竟推由乙○○在
      臺灣地區利用不知情之成年人偽造告訴人印章之事實，業
      臻明確。
（六）末查，被告雖又辯稱：告訴人既已辭去董事長職務，伊製
      作九十一年八月十日臨時股東會會議紀錄，並於各該申請
      書上蓋用告訴人印章後，分別向交通部觀光局及臺北市政
      府建設局商業管理處辦理前揭變更登記，對告訴人及公眾
      均不生任何損害云云，然告訴人雖已辭去董事長職務，惟
      告訴人既已表明待票款帳目釐清後始願交接職務，則倘被
      告認告訴人拒不交接職務有損興國旅行社之利益，本可依
      循提出確認告訴人並非興國旅行社董事長之民事訴訟程序
      、或請求就興國旅行社之董事長職權行使假處分之保全程
      序而為合法救濟，詎被告與乙○○捨正道而不為，竟未合
      法召開臨時股東會，而製作不實內容之議事錄，更以代刻
      告訴人印章方式，以資辦理前揭各該變更登記，是其所為
      ，除足生損害於告訴人外，更損害交通部觀光局對於旅行
      社資料管理之正確性及臺北市政府建設局商業管理處對於
      公司登記事項管理之正確性，是被告辯稱伊所為尚不生損
      害云云，即有誤會。
（七）綜上所述，被告與乙○○因不滿告訴人於九十年十一月十
      九日臨時董事會辭去董事長職務後，仍未辦理職務交接，
      竟未經合法召集臨時股東會程序，且明知告訴人及陳凱均
      未受通知且未出席該次臨時股東會，即逕自於九十一年八
      月十日上午，在興國旅行社會議室自任主席，召開股東臨
      時會，再推由乙○○委請不知情甲○○製作興國旅行社臨
      時股東會議事錄，記載全體七名股東均出席並均同意修改
      章程及改選董監事等不實內容，送回興國旅行社予乙○○
      蓋用告訴人印章後，再委託甲○○於前揭時間，分別製作
      並持上開變更登記申請書、股東臨時會議事錄及其他文件
      ，向交通部觀光局、臺北市政府建設局商業管理處辦理變
      更登記，是被告前開辯解，均屬臨訟卸責之詞，委無可採
      ，被告共同連續行使偽造私文書犯行，堪予認定，應依法
      論科。
二、查被告行為後，刑法業於九十四年二月二日修正公布，九十
    五年七月一日起施行，其中第五十六條關於連續犯之規定已
    刪除，並修正第二條、第二十八條、第三十三條、第三十八
    條、第四十一條、第四十二條、第五十五條及第七十四條等
    規定。按行為後法律有變更者，適用行為時之法律，但行為
    後之法律有利於行為人者，適用最有利於行為人之法律，修
    正後刑法第二條第一項定有明文。此條規定係規範行為後法
    律變更所生新舊法律比較適用之準據法，本身尚無新舊法比
    較之問題，於新法施行後，應一律適用新法第二條第一項之
    規定，為「從舊從輕」之比較，先予敘明。再按本次法律變
    更，比較時應就罪刑有關之共犯、未遂犯、想像競合犯、牽
    連犯、連續犯、結合犯，以及累犯加重、自首減輕暨其他法
    定加減原因（如身分加減）與加減例等一切情形，綜其全部
    罪刑之結果而為比較（最高法院九十五年五月二十三日九十
    五年度第八次刑庭會議決議參照）。經查：
（一）刑法第二十八條關於共犯之規定，由原條文：「二人以上
      共同實施犯罪之行為者，皆為正犯」，修正為：「二人以
      上共同實行犯罪之行為者，皆為正犯」，揆諸本條之修正
      理由係為釐清陰謀共同正犯、預備共同正犯、共謀共同正
      犯是否合乎本條規定之正犯要件，而本件被告既屬實行犯
      罪行為之正犯，則適用舊法第二十八條規定論擬，對被告
      並無不利。
（二）刑法第五十六條連續犯之規定業經刪除，於新法施行後，
      被告之數犯罪行為，應予分論併罰。此條刪除雖非犯罪構
      成要件之變更，然顯已影響行為人刑罰之法律效果，自屬
      法律有變更，比較新、舊法結果，以舊法之連續犯較有利
      被告。
（三）關於牽連犯部分，修正前刑法第五十五條就具有牽連關係
      之牽連犯，係規定應從一重罪處斷；而修正後之刑法，既
      已刪除牽連犯之規定，則所犯各罪即應依數罪併罰之規定
      分論併罰。經比較新舊法規定之結果，修正後之規定並無
      較有利於被告之情形。
（四）刑法第四十一條第一項前段關於易科罰金之規定，修正前
      規定：「犯最重本刑為五年以下有期徒刑以下之刑之罪，
      而受六個月以下有期徒刑或拘役之宣告，因身體、教育、
      職業、家庭之關係或其他正當事由，執行顯有困難者，得
      以一元以上三元以下折算一日，易科罰金」，修正後規定
      ：「犯最重本刑為五年以下有期徒刑以下之刑之罪，而受
      六個月以下有期徒刑或拘役之宣告者，得以新臺幣一千元
      、二千元或三千元折算一日，易科罰金」，比較修正前、
      後之法律，以修正前之法律較有利於被告。
（五）關於法定罰金刑部分：依九十五年六月十四日公布之刑法
      施行法第一之一條規定計算法定刑之罰金數額，並未較修
      正前之規定（以銀元計算之罰金數額，另適用罰金罰鍰提
      高標準條例第一條規定提高十倍）更有利於被告。
（六）綜上，依整體比較之結果，以舊法對於被告較為有利，爰
      依刑法第二條第一項前段之規定，適用行為時即修正前刑
      法之相關規定及罰金罰鍰提高標準條例第一條前段、修正
      前罰金罰鍰提高標準條例第二條之規定予以處斷。
三、查被告未依公司法規定，由興國旅行社董事會合法踐行召開
    臨時股東會程序，即逕自召開臨時股東會，並以興國旅行社
    名義製作臨時股東會議事錄，且製作變更登記申請書據以行
    使而辦理各項變更登記，然被告並無製作該臨時股東會議事
    錄之合法權限，是核被告所為，係犯修正前刑法第二百十六
    條、第二百十條之行使偽造私文書及同法第二百十四條之使
    公務員登載不實罪。起訴書就被告臨時股東會議事錄部分，
    認應論以刑法第二百十五條之業務登載不實文書罪，尚有未
    恰，然就其行為之侵害性及目的以觀，其基本社會事實仍屬
    相同，且就被告防禦權亦不生不利影響，本院自應予以審理
    ，爰就臨時股東會議事錄部分依法變更起訴法條，併予敘明
    。被告利用不知情之成年人偽造附表編號一號所示告訴人印
    章、以及利用成年記帳業者甲○○製作臨時股東會議事錄後
    ，再於變更登記申請書上偽造附表編號二至四號所示之印文
    及署名後持以行使，係間接正犯。被告與乙○○就前揭犯行
    間，有犯意聯絡及行為分擔，均為共同正犯。被告偽造印章
    及持以蓋用以偽造印文及偽造署名，均係偽造私文書之部分
    行為，其偽造私文書後復持以行使，其偽造私文書之低度行
    為，為行使之高度行為所吸收，均不另論罪。被告先後多次
    行使偽造私文書及使公務員登載不實犯行，均時間緊接，且
    所犯罪名與構成要件復係相同，顯均係基於概括犯意而為之
    ，均應依修正前刑法第五十六條論以連續犯，並均論以一罪
    並均加重其刑。其所犯上開二罪間，有方法目的之牽連關係
    ，為牽連犯，應依修正前刑法第五十五條之規定，從一重之
    連續行使偽造私文書罪處斷。爰審酌被告犯罪動機係為貪圖
    便利、目的、行使偽造私文書及使公務員登載不實之犯罪手
    段、對告訴人所生損害及被告犯罪後雖坦承部分事實經過然
    矢口否認犯行之態度等一切情狀，量處如主文所示之刑，並
    依修正前刑法之規定諭知易科罰金之折算標準，以示懲儆。
    末查，附表所示之偽造印章、偽造印文及偽造署名，均應依
    刑法第二百十九條併予宣告沒收。
四、至乙○○（男、民國○○○年○月○○○日生、身分證統一
    編號：Ｚ000000000號、住臺北市松山區○○○路
    ○段一二七號四樓）所涉共同連續行使偽造私文書犯行，未
    據起訴，應待全案判決確定後，另由檢察官依法偵查，特予
    敘明。
據上論斷，應依刑事訴訟法第二百九十九條第一項前段、第三百
條，刑法第二條第一項前段、修正前刑法第二十八條、第五十六
條、第二百十六條、第二百十條、第二百十四條、第五十五條、
第四十一條第一項前段、第二百十九條，罰金罰鍰提高標準條例
第一條前段、修正前罰金罰鍰提高標準條例第二條，現行法規所
定貨幣單位折算新臺幣條例第二條，判決如主文。
本案經檢察官蘇維達到庭執行職務。
中    華    民    國   九十五   年   八   月  十八    日
                        刑事第十四庭審判長法  官  吳靜怡
                                          法  官  李家慧
                                          法  官  劉煌基
上正本證明與原本無異。
如不服本判決，應於判決送達後10日內向本院提出上訴狀（應抄
附繕本）。告訴人或被害人如對於本判決不服者，應具備理由請
求檢察官上訴，其上訴期間之計算係以檢察官收受判決正本之日
期為準。
                                          書記官  林妙穗
中    華    民    國   九十五   年   八   月  十八    日
附表
┌──┬───────────┬───┬───────┐
│編號│ 物品名稱             │ 數量 │備註          │
├──┼───────────┼───┼───────┤
│ 一 │ 偽造之「陳祖烈」印章 │一枚  │              │
├──┼───────────┼───┼───────┤
│ 二 │ 偽造之「陳祖烈」印文 │各一枚│見九十一年八月│
│    │ 及署名               │      │十三日旅行業變│
│    │                      │      │更登記申請書（│
│    │                      │      │九十四年偵續字│
│    │                      │      │第四七號卷第一│
│    │                      │      │一一頁）      │
├──┼───────────┼───┼───────┤
│ 三 │ 偽造之「陳祖烈」印文 │各一枚│見九十一年九月│
│    │ 及署名               │      │十八日旅行業變│
│    │                      │      │更登記申請書（│
│    │                      │      │九十四年偵續字│
│    │                      │      │第四七號卷第一│
│    │                      │      │二六頁）      │
├──┼───────────┼───┼───────┤
│ 四 │ 偽造之「陳祖烈」印文 │ 一枚 │見九十一年十月│
│    │                      │      │四日變更登記申│
│    │                      │      │請書（九十四年│
│    │                      │      │偵續字第四七號│
│    │                      │      │卷第九二頁）  │
└──┴───────────┴───┴───────┘
附錄論罪法條：
中華民國刑法第216條
（行使偽造變造或登載不實之文書罪）
行使第 210 條至第 215 條之文書者，依偽造、變造文書或登載
不實事項或使登載不實事項之規定處斷。
中華民國刑法第210條
（偽造變造私文書罪）
偽造、變造私文書，足以生損害於公眾或他人者，處 5 年以下有
期徒刑。
中華民國刑法第214條
（使公務員登載不實罪）
明知為不實之事項，而使公務員登載於職務上所掌之公文書，足
以生損害於公眾或他人者，處3年以下有期徒刑、拘役或5百元以
下罰金。
中華民國刑法第219條
（沒收之特例）
偽造之印章、印文或署押，不問屬於犯人與否，沒收之。


司法院資訊處製作；財團法人民間司法改革基金會備份。
